臺灣新竹地方法院刑事判決
110年度易字第211號
公  訴  人  臺灣新竹地方檢察署檢察官
被      告  林保權


上列被告因違反毒品危害防制條例案件，經檢察官聲請簡易判決
處刑（109年度撤緩毒偵字第174號、第175號），本院認不應以
簡易判決處刑（109年度竹北簡字第423號），改依通常程序審理
，判決如下：
    主  文
本件公訴不受理。
    理  由
一、公訴意旨略以：被告甲○○基於施用第二級毒品甲基安非他命
    之犯意，分別為下列犯行：㈠於民國108年7月30日3時30分許
    ，在新竹縣○○鎮○○○000號住處內，以燒烤玻璃球吸食煙霧之
    方式，施用第二級毒品甲基安非他命1次。嗣經警於108年8月
    3日19時20分許，採集其尿液檢體送驗，結果呈安非他命及甲
    基安非他命陽性反應，而查悉上情。㈡於108年11月28日23時3
    0分許，在停放於新竹縣新埔鎮某客運站旁友人車輛內，以燒
    烤玻璃球吸食煙霧之方式，施用第二級毒品甲基安非他命1
    次。嗣因其為毒品調驗人口，經警通知其到場配合採尿，並
    於108年11月30日9時13分許，採集其尿液檢體送驗，結果呈安
    非他命及甲基安非他命陽性反應，而查悉上情。因認被告均
    涉犯毒品危害防制條例第10條第2項之施用第二級毒品罪嫌
    等語。
二、按起訴之程序違背規定者，應諭知不受理之判決，並得不經
    言詞辯論為之，刑事訴訟法第303條第1款、第307條分別定
    有明文。次按毒品危害防制條例第20條於109年1月15日經總
    統公布修正，而於同年7月15日生效施行，該條第1項規定：
    「犯第10條之罪者，檢察官應聲請法院裁定，或少年法院（
    地方法院少年法庭）應先裁定，令被告或少年入勒戒處所觀
    察、勒戒，其期間不得逾2月」，同條第3項則規定：「依前
    項規定為觀察、勒戒或強制戒治執行完畢釋放後，3年後再
    犯第10條之罪者，適用前二項之規定」。而現行毒品危害防
    制條例認施用毒品者具有「病患性犯人」特質，強調「治療
    勝於處罰」、「醫療先於司法」，應以「3年」為期，建立
    「定期治療」之模式，準此，毒品危害防制條例第20條第3
    項規定中所謂「3年後再犯」，只要本次再犯（不論修正施
    行前、後）距最近1次觀察、勒戒或強制戒治執行完畢釋放
    ，已逾3年者，即該當之，不因其間有無犯毒品危害防制條
    例第10條之罪經起訴、判刑或執行而受影響（最高法院109
    年度台上大字第3826號裁定意旨參照）。又按現行毒品危害
    防制條例對於施用第一級或第二級毒品罪者，進入司法程序
    之戒癮治療方式，係採取「觀察、勒戒或強制戒治」與「附
    命完成戒癮治療之緩起訴處分」雙軌制，其目的同在給予施
    用毒品者戒毒自新機會。是以，被告既同意參加「戒癮治療
    」，並由檢察官採行「附命緩起訴」方式，且完成「附命緩
    起訴」所採用之戒癮治療，事實上已接受等同「觀察、勒戒
    或強制戒治」執行完畢釋放之處遇（最高法院109年度台非
    字第76號判決同此見解）。反之，縱經檢察官為附命完成戒
    癮治療之緩起訴處分，若被告未完成戒癮治療，即無從視為
    事實上已經「觀察、勒戒或強制戒治」執行完畢。
三、經查：
　㈠被告甲○○前因施用毒品案件，經本院以97年度毒聲字第30號
    裁定送勒戒處所觀察、勒戒後，認無繼續施用毒品傾向，於
    97年3月27日執行完畢出所，並經臺灣新竹地方檢察署檢察
    官以97年度毒偵緝字第28號為不起訴處分確定，其後被告雖
    屢犯施用毒品罪，惟未再接受觀察、勒戒或強制戒治之執行
    ，有臺灣高等法院被告前案紀錄表在卷可查。
　㈡被告所犯本案前經臺灣新竹地方檢察署檢察官以108年度毒偵
    字第1658號、109年度毒偵字第117號為附命戒癮治療之緩起
    訴處分確定，惟被告於緩起訴期間有未完成戒癮治療、精神治療
    、心理輔導或其他適當之處遇措施及違背預防再犯所為之必
    要命令等情事，經臺灣新竹地方檢察署檢察官以109年度撤緩
    字第224號、第225號撤銷上開緩起訴處分，此有臺灣新竹地
    方檢察署檢察官108年度毒偵字第1658號緩起訴處分書、109
    年度毒偵字第117號緩起訴處分書、109年度撤緩字第224號
    、第225號撤銷緩起訴處分書各1份附卷可查（毒偵字第1658
    號卷第71頁、毒偵字第117號卷第67頁、撤緩字第224號卷第
    17頁）。則被告本案雖曾經為附命完成戒癮治療之緩起訴處
    分，惟被告未完成附命緩起訴之戒癮治療，無從認其事實上
    已接受等同「觀察、勒戒或強制戒治」執行完畢釋放之處遇
    。本案聲請簡易判決處刑書所認被告2次施用第二級毒品犯
    行之時間（108年7月30日、108年11月28日），距離被告最
    近1次觀察、勒戒執行完畢釋放之時間，均已逾3年，依修正
    後之毒品危害防制條例第20條第3項規定，本應再予觀察、
    勒戒，惟本案被告施用第二級毒品案件卻經檢察官聲請簡易
    判決處刑，並於毒品危害防制條例上開規定修正施行後之10
    9年8月20日繫屬本院，有臺灣新竹地方檢察署109年8月19日
    函文上蓋具之本院收文章戳在卷可稽（竹北簡字卷第7頁）
    ，其起訴程序違背規定，本院爰不經言詞辯論，逕為諭知不
    受理之判決。
據上論斷，應依刑事訴訟法第452條、第303條第1款、第307條，
判決如主文。
本案經檢察官陳宏兆聲請以簡易判決處刑。
中　　華　　民　　國　　110 　年　　3 　　月　　5 　　日
                  刑事第三庭    法  官  王靜慧
以上正本證明與原本無異。　　　　　　　　　
如不服本判決應於收受本判決後20日內向本院提出上訴書狀，上
訴書狀應敘述具體理由。上訴書狀未敘述上訴理由者，應於上訴
期間屆滿後20日內補提理由書狀於本院（均須按他造當事人之人
數附繕本）「切勿逕送上級法院」。
                                書記官  林曉郁
中　　華　　民　　國　　110 　年　　3 　　月　　8 　　日